臺灣板橋地方法院刑事判決　　　　　　　　　　　　　九十一年度易字第六一九號
　　公　訴　人　臺灣板橋地方法院檢察署檢察官
　　被　　　告　乙○○
　　　　　　　　丙○○
右列被告因傷害案件，經檢察官提起公訴（九十年度偵字第六五三三號），本院判決
如左：
    主      文
乙○○共同傷害人之身體，處罰金壹萬元，如易服勞役，以參佰元折算壹日。
丙○○無罪。
    事      實
一、乙○○與丙○○間為朋友關係，緣丙○○拖欠乙○○借款達新臺幣（下同）一百
    三十五萬元，乙○○催索無著，對丙○○已有不滿，於民國九十年二月七日晚間
    與其他友人餐聚後，又萌討債之念，乃夥同成年男子六人（真實姓名均不詳），
    於九十年二月七日晚間十一時許，至臺北縣土城市○○路○段四十五巷二弄十號
    二樓丙○○住處要求丙○○還錢，因聞丙○○仍藉詞拒絕，至感憤懣，乃與同行
    之成年男子六人間基於傷害犯意之聯絡，於當晚十一時三十分許，共同對丙○○
    拳打腳踢而圍毆之，致丙○○身體受有頭部外傷、頭臉部多處瘀腫、背部右胸多
    處挫傷瘀傷等傷害。
二、案經丙○○訴由臺北縣政府警察局土城分局報請臺灣板橋地方法院檢察署檢察官
    偵查起訴。
    理      由
甲、被告乙○○部分：
一、右揭事實，業據被告乙○○於本院審理時坦承不諱，並陳明先前歷次陳述為免連
    累友人而未供出帶同六人討債前情（見本院九十一年六月二十四日審判筆錄），
    核與被害人丙○○之指訴及證人即在場之丙○○配偶甲○○及丙○○之母丁○○
    等證述情節相符，且有亞東紀念醫院九十年二月八日診字第Ａ○一六九八號甲種
    診斷證明書存卷可資佐證，應可信實；綜上事證明確，被告犯行堪予認定，應依
    法論科。
二、核被告乙○○所為，係犯刑法第二百七十七條第一項之傷害罪。被告與不詳姓名
    之六名男子間，有犯意之聯絡及行為之分擔，皆為共同正犯。爰審酌被告乙○○
    行使債權未果，本應循民事救濟程序以求債權之實現，竟恣意訴諸暴力，傷害債
    務人身體，欠缺法紀觀念及不知尊重他人身體，應予非難，兼衡被告與被害人間
    本有朋友關係，被害人竟拖欠借款高達一百餘萬元，亦有可訾，被告迄未獲償，
    內心已感難平，此次再受索討債務無著之刺激，致恚怒衝動而傷人，惡性尚非深
    重，及被害人之傷勢，以及犯罪後終能於審理時供認無隱，非無悔意，但因被害
    人峻拒和解而未獲宥恕等一切情狀，量處如主文所示，並諭知易服勞役之折算標
    準，資為懲儆。
乙、被告丙○○部分：
一、公訴意旨另略以：九十年二月七日晚間十一時三十分許，被告丙○○在其臺北縣
    土城市○○路○段四十五巷二弄十號二樓住處內，因乙○○討債而發生爭執，竟
    基於傷害之犯意，以手毆打對方，致乙○○受有右手挫傷破皮十乘九平方公分、
    左手挫傷一乘一平方公分、左小腿挫傷三乘三平方公分及右膝紅腫五乘五平方公
    分等傷害，認被告丙○○亦涉刑法第二百七十七條第一項傷害罪嫌云云。
二、按犯罪事實應依證據認定之，無證據不得推定其犯罪事實，又不能證明被告犯罪
    或其行為不罰者，應諭知無罪之判決，刑事訴訟法第一百五十四條、第三百零一
    條第一項分別定有明文。次按認定不利於被告之事實，須依積極證據，茍積極之
    證據本身存有瑕疵而不足為不利於被告事實之認定，即應為有利於被告之認定，
    更不必有何有利之證據，而此用以證明犯罪事實之證據，猶須於通常一般人均不
    至於有所懷疑，堪予確信其已臻真實者，始得據以為有罪之認定，倘其證明尚未
    達到此一程度，而有合理性之懷疑存在，致使無從為有罪之確信時，即應為無罪
    之判決，此有最高法院八十二年度臺上字第一六三號判決、七十六年臺上字第四
    九八六號、三十年上字第八一六號等判例意旨可資參照。末按告訴人之告訴，係
    以使被告受刑事訴追為目的，是其陳述是否與事實相符，仍應調查其他證據以資
    審認，亦據最高法院五十二年臺上字第一三○○號判例闡釋甚明。
三、訊據被告丙○○固不諱與乙○○間有朋友關係，及積欠乙○○一百三十五萬元等
    情，惟堅決否認有何傷害犯行，辯稱：當晚乙○○帶了六個人來催討伊積欠之一
    百三十五萬元，伊以沒有能力拒絕之，被認為口氣不佳，便遭毆打，伊始終都沒
    有抵抗，因為對方人多，伊連還手的機會都沒有等語；公訴人認被告丙○○涉有
    傷害罪嫌，無非以告訴人乙○○指訴不移，且提出診斷證明書佐證，及被告丙○
    ○送請法務部調查局測謊結果，其稱：案發時其遭乙○○帶六人至其住處毆打，
    經測試呈情緒波動之反應，經研判有說謊等，為其論據，固非無見；第查：
    （一）告訴人乙○○就其受傷經過，於警訊中乃謂因一言不合而雙方互相拉扯，
          被告用手腳施暴致伊成傷云云（見偵查卷第十一頁反面），於偵查中稱係
          與丙○○推擠間受傷（見偵查卷第三十一頁），於本院初訊時則指述伊當
          晚隻身赴丙○○住處討債，丙○○表示無力償還，伊基於友情及善意提出
          分期償還的建議後，丙○○竟答稱「我沒錢，不然你放火燒我房子算了」
          ，此時伊再也忍不住了，動手毆打丙○○，丙○○還手而與伊扭打在一起
          云云（見本院九十一年三月二十八日訊問筆錄），足見乙○○指訴丙○○
          傷害所用手段，前後用語雖有拉扯、推擠、扭打之別，但徒手互毆之情則
          一，惟觀此「互毆」之結果，丙○○所受傷害為頭部外傷、頭臉部多處瘀
          腫、背部右胸多處挫傷瘀傷等，已如前述，傷勢皆位在其身體頭部及軀幹
          上而未及於四肢，然乙○○所受傷害，依其所述及卷內診斷證明書之記載
          （見偵查卷第十二頁之臺北市立仁愛醫院九十年二月八日北市仁醫診字第
          ○五三號驗傷診斷書），係右手挫傷破皮十乘九平方公分、左手挫傷一乘
          一平方公分、左小腿挫傷三乘三平方公分及右膝紅腫五乘五平方公分等（
          至前開驗傷診斷書上記載之頸部挫傷，非被告丙○○所致，亦據告訴人陳
          明），所受傷害均在左右手、右小腿及右膝等四肢，而頭、臉與軀幹等身
          體部位則無恙，倘果真有互毆之事實存在，二人傷勢何以有此明顯差異﹖
          是否違常，已非無疑；
    （二）又告訴人當晚非隻身前往被告丙○○討債，而是帶同六名成年男子往訪，
          且因討債未果致生共同毆打丙○○之事實，業如前述，況且被告丙○○遭
          乙○○等七人圍毆，被眾人壓制在地後猶遭拳打腳踢諸情，亦據證人李秋
          滿、丁○○等證述歷歷（見本院九十一年六月二十四日審判筆錄），被告
          丙○○受毆無力反抗之狀，灼然至明，彼時被告丙○○欠債未還，已屬理
          屈，且當時情勢乃以一敵七，寡眾懸殊，縱被毆還手，旋遭制服，當亦可
          期，遑論互毆啟釁之不智，而實際上被告丙○○確實亦遭人圍毆而無力反
          抗，豈能有接續傷害告訴人，造成告訴人左、右手、右小腿、右膝受傷之
          機會﹖參以告訴人自承於九十年二月七日晚間與其他友人餐聚時曾飲酒（
          見本院九十一年六月二十四日審判筆錄），其驗傷時間係於九十年二月八
          日三時四十分許（見偵查卷第十二頁之前開驗傷診斷書檢驗日期欄），與
          本案發生時間即九十年二月七日晚間十一時三十分許間，相距四小時，無
          以排除其間告訴人另由於酒後踉蹌而跌躓，或因其他事故，致雙手、腿、
          膝等部分受傷之可能，俱徵告訴人之指訴非無瑕疵可指，無從認與事實相
          符；
    （三）至被告丙○○接受法務部調查局測謊結果，其稱：案發時其遭乙○○帶六
          人至其住處毆打，經測試呈情緒波動之反應，經研判有說謊，雖有法務部
          調查局（九○）陸（三）字第九○○二七七六一號鑑定通知書在卷可考，
          然此次測謊非直接針對被告丙○○是否傷害乙○○之問題施測，抑且測謊
          鑑定，係就受測人對相關事項之詢答，對應其神經、呼吸、血壓脈搏及皮
          膚電阻等反應而判斷，其鑑驗結果有時亦因受測人之生理、心理因素而受
          影響，而於受測者即刑事被告之情形，因受測結果事涉其切身清白及是否
          須負擔刑責，其心理上之負擔實不免影響及呼吸、血壓等反應，矧關於被
          告丙○○遭乙○○帶六人至其住處毆打之事實，已經證明如前，尤見此一
          測謊鑑定結果與事實不符，自難憑藉該測謊結果而為不利於被告丙○○事
          實之認定甚明。
四、綜上，公訴人所舉事證，尚有合理性之懷疑存在，致使無從確信被告丙○○確有
    傷害乙○○之犯行，被告丙○○所辯，應可採信，揆諸首開法條規定及裁判先例
    意旨，本案被告丙○○部分，核屬不能證明被告犯罪，即應為無罪之諭知，以昭
    審慎。
據上論結，應依刑事訴訟法第二百九十九條第一項前段、第三百零一條第一項，刑法
第二十八條、第二百七十七條第一項、第四十二條第二項，罰金罰鍰提高標準條例第
一條前段、第二條，判決如主文。
本案經檢察官蔡顯鑫到庭執行職務。
中      華      民      國    九十一    年      七      月      八      日
                                      臺灣板橋地方法院刑事第六庭
                      法  官  蔡  新  毅
右正本證明與原本無異。
如不服本判決，應於判決送達後十日內，向本院提出上訴狀。
                                          書記官  謝  麗  秋
中      華      民      國    九十一    年      七      月      八      日
※附錄本案論罪科刑主要法條全文※
中華民國刑法第二百七十七條：
傷害人之身體或健康者，處三年以下有期徒刑、拘役或一千元以下罰金。
犯前項之罪因而致人於死者，處無期徒刑或七年以上有期徒刑；致重傷者，處三年以
上十年以下有期徒刑。
